【裁判字號】    94,訴,995
【裁判日期】    950104
【裁判案由】    毒品危害防制條例
【裁判全文】
臺灣臺北地方法院刑事判決               94年度訴字第995號
公  訴  人  臺灣臺北地方法院檢察署檢察官
被      告  甲○○
選任辯護人  林正和律師
被      告  乙○○
                      4樓
選任辯護人  黃重鋼律師
            林詠嵐律師
上列被告等因違反毒品危害防制條例案件，經檢察官提起公訴（
94年度偵字第2999號、第30000號、第9329號），本院判決如下
：
    主  文
甲○○意圖販賣而持有第二級毒品，處有期徒刑陸年，如附表編
號一、二、十一、十三至十五所示之第二級毒品共貳佰拾陸顆（驗餘淨
重共計伍伍點貳陸零捌克）、編號十二所示之第二級毒品壹包（驗
餘淨重壹點零零玖參克）均沒收銷燬，如附表編號五、十所示之
第三級毒品共伍包（驗餘淨重共計壹佰點貳陸壹壹克）、編號六
所示之第三級毒品共柒瓶（驗餘淨重共計肆點零柒參肆克）、附
表編號三黃色封口膠帶壹卷、編號四電子磅秤壹台、編號七分裝
匙壹支、編號八、九分裝夾鏈袋共壹佰陸拾壹個、編號十六黑色封
口膠袋壹卷、包裝袋共陸個、包裝瓶共柒個，均沒收之；又轉讓
第三級毒品，處有期徒刑參月。應執行有期徒刑陸年貳月，扣案
之如附表編號一、二、十一、十三至十五所示之第二級毒品共貳佰拾陸
顆（驗餘淨重共計伍伍點貳陸零捌克）、編號十二所示之第二級毒
品壹包（驗餘淨重壹點零零玖參克）均沒收銷燬，如附表編號五
、十所示之第三級毒品共伍包（驗餘淨重共計壹佰點貳陸壹壹克
）、編號六所示之第三級毒品共柒瓶（驗餘淨重共計肆點零柒參
肆克）、附表編號三黃色封口膠帶壹卷、編號四電子磅秤壹台、
編號七分裝匙壹支、編號八、九分裝夾鏈袋共壹佰陸拾壹個、編
號十六黑色封口膠袋壹卷、包裝袋共陸個、包裝瓶共柒個，均沒收
之。
乙○○無罪。
    事  實
一、甲○○明知MDMA（俗稱搖頭丸）及Ｋ他命，分別係毒品危害
    防制條例所管制之第二級、第三級毒品，不得非法持有，竟
    未經許可，於民國94年1 月中旬，按每顆搖頭丸新臺幣（下
    同）2 百元、每公克Ｋ他命1 千2 百元之價格，1 次購買2
    百顆搖頭丸及12萬元Ｋ他命供己施用，合計購入約16萬元之
    毒品，惟因購買數量眾多，自己施用不完，且毒品價格昂貴
    、保管不易，遂變更為意圖販賣而持有MDMA及Ｋ他命之犯意
    ，將該次購入及之前施用剩餘之MDMA、Ｋ他命一併準備伺機
    販賣而持有之；另又基於轉讓之犯意，於購入前開毒品後之
    1 月間某日，在臺北市○○區○○街50號7 樓租處，轉讓2
    公克Ｋ他命予乙○○1 次。嗣於同年2 月5 日下午3 時許，
    為警在上揭租處，扣得甲○○所有如附表編號一至八所示之
    物；及在臺北市中山區○○○路○ 段停車場內之由甲○○使
    用車牌號碼DR-5180 號自用小客車上，扣得甲○○所有如附
    表編號九至十六所示之物。
二、案經臺北市政府警察局中山分局報告臺灣臺北地方法院檢察
    署檢察官偵查起訴。
    理  由
壹、有罪部分：
一(一)就被告甲○○意圖販賣部分：
    訊據被告甲○○固坦承持有如附表所示之物，惟否認有販賣
    、意圖販賣而持有毒品之犯意，辯稱：扣案毒品係與他人合
    買云云。經查，
  (1)被告甲○○於警詢時自承：「（扣案毒品）是我所有。我個
    人買來準備過年要玩的」（見94年2 月5 日第1 次警詢筆錄
    ）等語甚明；嗣於偵查中始改稱：「搖頭丸約4 、5 人出資
    ．．Ｋ他命也是幾個朋友共同出資」（見94年2 月6 日訊問
    筆錄）。惟查，被告甲○○於警詢時之供述，最不利於己；
    嗣於偵查及本院審理時，則翻異前詞，改稱毒品均係與他人
    合買云云，顯見其意圖卸責。然其為警逮捕時，已係身心健
    全之成年人，以本件為警查獲之毒品數量非少，苟確與他人
    合買，豈有自攬刑責之理；況衡之常情，其於警詢之供述，
    距事實發生之時較近，且甫經逮捕，自較少權衡利害得失、
    受他人干預或相互勾串供詞之情事，較之其事後翻異之言，
    應為可採，故在無其他事證可證明其嗣後所述與事實更為相
    符，自不得任意捨棄其初供不採。
  (2)依被告於本院審理時陳稱其每月收入約有8 萬至12萬元，顯
    然其已有足夠之財力購買前開毒品，無需與他人合購而承受
    屆時先行支付之價金未能取回及保管交付數量甚鉅之毒品風
    險。至被告雖聲請傳喚證人丙○○到庭就合買一節為供述，
    然查，證人丙○○既自承其有施用Ｋ他命、搖頭丸，且購買
    毒品之來源係敦化北路DJ舞廳等語，顯然其自己就購買毒品
    已有管道；且據證人丙○○所稱：被告找其合買的人尚有被
    告之友即綽號「光頭」、「小四」、「毛頭」等人，其跟他
    們不太熟云云，惟被告甲○○自始均未能提供綽號「光頭」
    、「小四」、「毛頭」等真實姓名、住址以供本院查證是否
    確有此事，應認證人丙○○之證述，無非迴護被告甲○○之
    詞，尚無足採。
  (3)綜上，被告所辯扣案毒品係與他人合買云云，並不可採，業
    如前述。本院復審酌被告於警詢、偵查中均陳述其為警查獲
    前最後1 次施用搖頭丸係1 個月前，足見其施用搖頭丸之次
    數尚非頻繁。詎持有如附表編號一、二、五、六、十至十五所
    示數量非少之Ｋ他命5 包及7 瓶（共淨重105.9591克）、搖
    頭丸216 顆（淨重58.4971 克）及1 小包（淨重1.1252克）
    之毒品，且上揭扣案物經送請憲兵司令部刑事鑑識中心鑑驗
    結果，確分別檢出Ｋ他命、MDMA成分，亦有該中心94年5 月
    23日安鑑字第01025 號鑑驗通知書在卷可稽，此外，並扣
    得其他如附表編號三、四、七至九、十六所示之封口膠帶2 卷
    、電子磅秤1 台、分裝匙1 支及分裝夾鏈袋161 個等物，綜
    合判斷之，應足認被告持有上開毒品數量眾多，自己施用不
    完，且因毒品價格昂貴保管不易，而被告當時並未大量施用
    毒品卻持有為數非少之前開毒品，其目的應係預備伺機販賣
    而持有，始與經驗法則相符。
  (二)就被告甲○○轉讓部分：
    訊據被告甲○○否認有轉讓毒品之犯意，辯稱：被告乙○○
    與其合買2 克Ｋ他命，故而先行取用云云。經查，
  (1)被告乙○○、甲○○94年2 月5 日製作第一次警詢筆錄之時
    間，分別係自晚間6 時7 分起至7 時15分止、同日晚間5 時
    50分起至7 時15分止，有各該筆錄「詢問時間」欄可稽，足
    見被告甲○○製作上揭筆錄之時間尚早於被告乙○○甚明。
    而依被告甲○○上揭筆錄內第1 頁最末1 行已載：「我要請
    律師到場（已到場）」等語明確，及被告乙○○、甲○○委
    任之辯護人均係黃仕翰律師，亦有委任狀2 份附在94年偵字
    第2999號卷第29頁、第30頁可按；本院另並審酌被告乙○○
    該份筆錄第2 頁第3 行、第4 行「問：是否要請辯護律師到
    場？」、「黃仕翰（筆錄誤繕「漢」）」之記載，綜合觀之
    ，應認被告乙○○該次接受警員詢問時，其辯護人黃仕翰律
    師確已在場無訛；從而，殊難想像警員對被告乙○○有何以
    不正方法取供之情。況其於次日解送臺灣臺北地方法院檢察
    署檢察官時，未陳述警察對之有不正取供之情，並自承：「
    （問：提示警詢筆錄，有何意見？警察逼你嗎？）沒有」（
    見94年2 月6 日詢問筆錄）等語。又上揭警詢、偵查筆錄經
    本院勘驗，除警詢筆錄在筆錄第3 頁第9 行有錄音帶換面之
    情形外，尚無何中止錄音之情，警詢及偵查筆錄所載內容亦
    均與錄音內容大致相符，亦有94年10月7 日勘驗筆錄足憑，
    綜上判斷，實堪認被告於警詢中所陳，並非基於不正方法或
    其他違反其本人意願所為，該警詢筆錄，自非無證據能力，
    合先敘明。
  (2)而被告乙○○於警詢時陳述：「（問：你所吸食之Ｋ他命是
    於何時？何地？向何人？以何價格所購的？）均是甲○○免
    費給我玩的」（見94年2 月5 日第1 次調查筆錄）明確。詎
    嗣於交保後檢察官再定期傳訊時，改稱：「Ｋ他命是放在桌
    上我自己把它拿掉」（見94年3 月7 日訊問筆錄）。惟查，
    被告乙○○於警詢時之供述，最不利於被告甲○○；嗣於偵
    查中之上揭供述，則配合被告甲○○：「林在家裡看到Ｋ他
    命以後拿去用，後來跟我講，我沒有看到」（見同上日訊問
    筆錄）之說詞，顯見被告乙○○試圖掩飾被告甲○○轉讓毒
    品之犯行甚明。而被告乙○○警詢筆錄未受不正取供一節，
    業經本院認定如上(1)；且以其與被告甲○○係同居一址之室
    友關係，其間當無怨隙，亦無任意設詞誣陷被告甲○○之理
    ；況衡之常情，被告乙○○於警詢中之供述，距事實發生之
    時較近，且甫經逮捕，自較少權衡利害得失、受他人干預或
    相互勾串供詞之情事，較之其事後翻異之言，應為可採，故
    在無其他事證可證明被告乙○○嗣後所述與事實更為相符，
    自不得任意捨棄其初供不採。此外，本件在被告甲○○租用
    房間及使用車輛內，查獲之白色粉末共有5 包、7 瓶（詳附
    表編號五、六、十），經憲兵司令部刑事鑑識中心鑑驗結果
    ，確檢出Ｋ他命成分，有該中心上揭安鑑字第01025 號鑑
    驗通知書在卷可稽，被告乙○○之供述，自信而有徵。被告
    甲○○確有轉讓Ｋ他命予被告乙○○之犯行，實堪認定，應
    依法論科。
二、核被告甲○○所為，係違反毒品危害防制條例第五條第二項
    、第三項意圖販賣而持有第二級、第三級毒品罪，及第八條
    第三項轉讓第三級毒品罪；其持有第二級毒品MDMA、第三級
    毒品Ｋ他命之低度行為，為其意圖販賣而持有之高度行為所
    吸收，不另論罪。至被告所犯意圖販賣而持有第二級、第三
    級毒品罪，乃一行為觸犯數罪名，係想像競合犯，應依刑法
    第五十五條規定，從較重之意圖販賣而持有第二級毒品罪處
    斷。至所犯上開意圖販賣而持有第二級毒品罪及轉讓第三級
    毒品罪間，犯意各別、罪名有異，應予分論併罰。公訴人於
    起訴書，就被告持有如附表所示之物，固指訴被告係犯毒品
    危害防制條例第四條第二項、第三項販賣第二級、第三級毒
    品罪，惟並無證據證明被告販入上該物品之時，即有出賣之
    犯意，且本件事實上查無被告確有販賣之犯行；惟其持有毒
    品之基本事實相同，本院乃於審理時依法變更起訴法條為同
    條例第五條第二項、第三項意圖販賣而持有第二級、第三級
    毒品罪，併此敘明。爰審酌被告所犯意圖販賣而持有毒品罪
    及轉讓毒品罪，均足殘害他人身心健康，並危害社會秩序甚
    鉅，惟毒品數量尚非眾多等一切情狀，而分別量處如主文所
    示之刑，並定其應執行刑。
三、附表編號一、二、十一、十三至十五所示之第二級毒品共216 顆（
    驗餘淨重共計55.2608 克）、編號十二所示之第二級毒品1 包
    （驗餘淨重1.0093克），除係被告於94年1 月間購入外，尚
    包含其前此施用所剩餘之數量；且經鑑驗均呈MDMA成份，有
    上揭憲兵司令部刑事鑑識中心安鑑字第01025 號鑑驗通知
    書在卷可稽，乃違禁物，依毒品危害防制條例第十八條第一
    項前段沒收銷燬。附表編號五、十所示之第三級毒品5 包（
    驗餘淨重共100.2611克）、編號六所示之第三級毒品7 瓶（
    驗餘淨重共計4.0734克），亦係被告同上時間購入及前此所
    剩餘之毒品，依毒品危害防制條例第十八條第一項規定已不
    得沒收銷燬，惟其仍為被告所有供本件犯罪所用之物；應與
    附表編號三、四、七至九、十六所示之黃色、黑色封口膠帶各
    1 卷、電子磅秤1 台、分裝匙1 支、分裝夾鏈袋共161 個之
    屬被告所有足供犯罪所用之物；連同被告所有用以包裝上揭
    編號五、六、十、十二所示毒品，用以防止毒品裸露、逸出之
    包裝袋6 個、包裝瓶7 個，均依刑法第三十八條第一項第二
    款規定，沒收之。惟被告甲○○轉讓被告乙○○之Ｋ他命2
    公克，雖亦為本案供犯罪所用之物，惟既已轉讓被告乙○○
    ，已非被告甲○○所有，本院尚無從沒收之，併此敘明。
貳、無罪部分：
一、公訴意旨另以：被告告乙○○明知Ｋ他命及硝甲西泮（俗稱
    ：一粒眠），分別係毒品危害防制條例管制之第三級、第四
    級毒品，未經許可，不得擅自販賣、意圖販賣而持有或轉讓
    ，竟基於販賣營利之意圖，自93年5 月間起，在臺北市○○○路、敦化北路口之DJ舞廳內，向綽號「小華」之男子，以
    每罐Ｋ他命8 百元之價格販入，再以每顆一粒眠25元、Ｋ他
    命每罐1 千元之價格販賣他人賺取價差以營利。嗣於94年2
    月5 日下午3 時許，為警在臺北市中山區○○○路○ 段83巷
    停車場內之由乙○○使用車牌號碼2Ｂ-8599號自用小客車上
    ，扣得乙○○所有之一粒眠2 顆、殘渣袋3 包、分裝空罐15
    1 個、電子磅秤1 台及封口膠帶39卷，因認被告涉嫌違反毒
    品危害防制條例第四條第三項、第四項之販賣第三級、第四
    級毒品罪。
二、按犯罪事實應依證據認定之，無證據不得推定其犯罪事實，
    又不能證明被告犯罪者，應諭知無罪之判決，刑事訴訟法第
    一百五十四條、第三百零一條第一項分別定有明文。又事實
    之認定，應憑證據，如未能發現相當證據，或證據不足以證
    明，自不能以推測或擬制之方法，為裁判基礎（最高法院40
    年台上字第86號判例參照）。另認定犯罪事實所憑之證據，
    雖不以直接證據為限，間接證據亦包括在內，然無論直接或
    間接證據，其為訴訟上之證明，須於通常一般之人不致有所
    懷疑，而得確信其為真實之程度者，始得據為有罪之認定，
    倘其證明尚未達到此一程度，而有合理之懷疑存在時，即無
    從為有罪之認定，亦有最高法院76年台上字第4986號判例足
    供參照。
三、本件公訴人指訴被告乙○○違反毒品危害防制條例第四條第
    三項、第四項販賣第三級、第四級毒品罪，無非以被告警詢
    、偵查中之供述，及其為警查獲時所扣得之物為據。惟訊據
    被告乙○○於本院審理時否認上開犯行，並辯稱：其警詢筆
    錄係警員多次中止錄音，並要求其依已繕打之筆錄內容唸出
    而製成，該筆錄無證據能力。經查，被告乙○○之警詢筆錄
    ，非無證據能力，業經本院認定如上壹一(二)(1)，爰不贅敘。
    惟按被告之自白，不得作為有罪判決之唯一證據，仍應調查
    其他必要之證據，以察其是否與事實相符，刑事訴訟法第一
    百五十六條第二項定有明文。其立法目的乃欲以補強證據擔
    保自白之真實性，亦即以補強證據之存在，藉之限制自白在
    證據上之價值。而所謂補強證據，則指除該自白本身外，其
    他足以證明自白之犯罪事實確具有相當程度真實性之證據而
    言，最高法院94年台上字第4650號判決亦同此認定。經查，
    被告乙○○固於94年2 月5 日第1 次警詢筆錄供述：「（問
    ：你是於何時開始販賣毒品？販賣何毒品？）是於去年年中
    5 月開始販賣毒品。一粒眠及Ｋ他命」；又於次日解送臺灣
    臺北地方法院檢察署檢察官時供陳：「（問：警察逼你嗎？
    ）沒有。（問：那到底是怎樣？）去年5 月開始在DJ舞廳邊
    玩邊賣。我只有賣過Ｋ他命」（見94年2 月6 日詢問筆錄）
    等語。然就其販賣之毒品是否及於一粒眠，前後陳述已有不
    一，是否實在，即非無疑；而其所陳販賣之Ｋ他命犯行，除
    前開自白外，亦無其他證據足資證明其自白確與事實相符。
    本院復審酌警員自被告使用之車輛上僅扣得一粒眠2 顆、殘
    渣袋3 包，數量甚少，尚難遽認被告確有販賣之犯行；況除
    一粒眠2 顆（淨重0.5777克、驗餘淨重0.3800克），經送憲
    兵司令部刑事鑑識中心鑑驗，呈硝甲西泮成份外，殘渣袋3
    包則無煙毒、甲基安非他命、MDMA、MDA 、Ｋ他命成份，此
    有該中心94年5 月11日安鑑字第00948 號鑑驗通知書可稽
    。至分裝空罐151 個均係空罐、尚無何毒品之跡證，封口膠
    帶、電子磅秤亦均係可供一般通常使用之物，且被告乙○○
    有施用一粒眠及Ｋ他命之事實，業據其自承在卷，應認被告
    持有上開毒品僅係供己施用，而難徒憑以佐證被告確有販賣
    毒品之犯行。此外，本院復查無其他積極證據足資證明被告
    乙○○確有公訴人指訴之犯行，揆諸前揭規定及判例意旨，
    應為被告有利之認定，爰為無罪之諭知。
據上論斷，應依刑事訴訟法第二百九十九條第一項前段、第三百
條、第三百零一條第一項，毒品危害防制條例第五條第二項、第
三項、第八條第三項，第十八條第一項前段，刑法第十一條前段
、第五十五條、第五十一條第五款、第三十八條第一項第二款，
判決如主文。
本案經檢察官孟令士到庭執行職務
中    華    民    國    95    年    1     月    4     日
                          刑事第三庭
                              審判長法  官  林恆吉
                                    法  官  游士珺
                                    法  官  王幸華
上正本證明與原本無異。
如不服本判決，應於判決送達後10日內向本院提出上訴狀（應抄
附繕本）。
                                    書記官  陳泰寧
中    華    民    國    95    年    1     月    5     日
附表：
┌──┬──────┬───────────┬─────┬─────┐
│編號│扣案物品    │數量                  │鑑驗結果  │驗餘淨重  │
├──┼──────┼───────────┼─────┼─────┤
│一  │紅色藥丸    │54顆（淨重14.8421克） │MDMA      │14.0380克 │
├──┼──────┼───────────┼─────┼─────┤
│二  │黃色藥丸    │3顆（淨重0.8422克）   │MDMA、MDEA│0.5550克  │
├──┼──────┼───────────┼─────┼─────┤
│三  │黃色封口膠帶│1卷                   │          │          │
├──┼──────┼───────────┼─────┼─────┤
│四  │電子磅秤    │1台                   │          │          │
├──┼──────┼───────────┼─────┼─────┤
│五  │白色粉末    │4包（淨重89.6237克）  │K他命     │88.6812克 │
├──┼──────┼───────────┼─────┼─────┤
│六  │白色粉末    │7瓶（淨重4.3183克）   │K他命     │4.0734克  │
├──┼──────┼───────────┼─────┼─────┤
│七  │分裝匙      │1支                   │          │          │
├──┼──────┼───────────┼─────┼─────┤
│八  │分裝夾鏈袋  │17個                  │          │          │
├──┼──────┼───────────┼─────┼─────┤
│九  │分裝夾鏈袋  │3號、82個，1號、62個  │          │          │
├──┼──────┼───────────┼─────┼─────┤
│十  │白色粉末    │1包（淨重12.0171克）  │K他命     │11.5799克 │
├──┼──────┼───────────┼─────┼─────┤
│十一  │紅色藥丸    │70顆（淨重19.2038克） │MDMA      │18.3806克 │
├──┼──────┼───────────┼─────┼─────┤
│十二  │黃色粉末    │1包（淨重1.1252克）   │MDMA      │1.0093克  │
├──┼──────┼───────────┼─────┼─────┤
│十三  │黃色藥丸    │50顆（淨重13.5327克） │MDMA、MDEA│12.9815克 │
├──┼──────┼───────────┼─────┼─────┤
│十四  │藍色藥丸    │35顆（淨重9.0412克）  │MDMA      │8.5350克  │
├──┼──────┼───────────┼─────┼─────┤
│十五  │灰色藥丸    │4顆（淨重1.0351克）   │MDMA      │0.7707克  │
├──┼──────┼───────────┼─────┼─────┤
│十六  │黑色封口膠帶│1卷                   │          │          │
└──┴──────┴───────────┴─────┴─────┘
附論罪科刑依據法條：
毒品危害防制條例第5條
意圖販賣而持有第一級毒品者，處無期徒刑或 10 年以上有期徒
刑，得併科新臺幣 7 百萬元以下罰金。
意圖販賣而持有第二級毒品者，處 5 年以上有期徒刑，得併科新
臺幣 5 百萬元以下罰金。
意圖販賣而持有第三級毒品者，處 3 年以上 10 年以下有期徒刑
，得併科新臺幣 3 百萬元以下罰金。
意圖販賣而持有第四級毒品或專供製造、施用毒品之器具者，處
 1年以上7年以下有期徒刑，得併科新臺幣1百萬元以下罰金。
毒品危害防制條例第8條
轉讓第一級毒品者，處 1 年以上 7 年以下有期徒刑，得併科新
臺幣 1 百萬元以下罰金。
轉讓第二級毒品者，處 6 月以上 5 年以下有期徒刑，得併科新
臺幣 70 萬元以下罰金。
轉讓第三級毒品者，處 3 年以下有期徒刑，得併科新臺幣 30 萬
元以下罰金。
轉讓第四級毒品者，處 1 年以下有期徒刑，得併科新臺幣 10 萬
元以下罰金。
前四項之未遂犯罰之。
轉讓毒品達一定數量者，加重其刑至二分之一，其標準由行政院
定之。
毒品危害防制條例第18條
查獲之第一、二級毒品及專供製造或施用第一、二級毒品之器具
，不問屬於犯人與否，均沒收銷燬之；查獲之第三、四級毒品及
製造或施用毒品之器具，無正當理由而擅自持有者，均沒入銷燬
之。但合於醫藥、研究或訓練之用者，得不予銷燬。
前項合於醫藥、研究或訓練用毒品或器具之管理辦法，由法務部
會同行政院衛生署定之。


司法院資訊處製作；財團法人民間司法改革基金會備份。
